臺灣高等法院刑事判決
109年度上易字第1071號
上  訴  人  
即  被  告  林振東


上列上訴人因竊盜案件，不服臺灣臺北地方法院108年度易字第1
210號，中華民國109年4月30日第一審判決（起訴案號：臺灣臺
北地方檢察署107年度偵字第25206號），提起上訴，本院判決如
下：
    主  文
上訴駁回。
    事  實
一、林振東自民國106年8月11日起至107年7月5日止在黃煒華所
    負責管理之址設臺北市○○區○○街000號之松山煤氣有限公司
    （下稱松山瓦斯行）擔任瓦斯送貨員，竟意圖為自己不法之
    所有，基於竊盜之犯意，利用其之前任職松山瓦斯行之機會
    ，熟悉店內出入動線、財物存放及監視器裝設位置，竟於10
    7年9月10日晚上10時37分許，頭戴深色棒球帽，身披連身式
    橘黑色雨衣，手持客觀上足供兇器使用之拔釘器，褲管捲起
    ，穿著反光條拖鞋，破壞松山瓦斯行後門防火巷之鐵門後侵
    入，一進入店內旋即避開監視器鏡頭，前往儲物間破壞儲物
    間門鎖，竊取儲藏櫃抽屜內現金新臺幣（下同）6萬9,047元
    及支票1紙（發票人陳金松、票據號碼LG0000000號、票面面
    額4萬4千元），得手後旋即逃離現場。嗣黃煒華於翌（11）
    日8時許，至松山瓦斯行開門營業後發現遭竊，而報警處理
    ，為警循線查悉上情。
二、案經黃煒華訴由臺北市警察局信義分局移請臺灣臺北地方檢
    察署檢察官偵查起訴。
    理  由
壹、證據能力
    按被告以外之人於審判外之言詞或書面陳述，除法律有規定
    者外，不得作為證據。惟按被告以外之人，於審判外之陳述
    ，雖不符刑事訴訟法第159 條之1 至第159 條之4 之規定，
    而經當事人於審判程序同意作為證據，法院審酌該言詞陳述
    或書面陳述作成時之情況，認為適當者亦得為證據。刑事訴
    訟法第159 條之5 第1 項定有明文。本案所涉被告以外之人
    於審判外所為之陳述及所製作之文書，檢察官、被告林振東
    於本院審判期日中，均未爭執其證據能力，且本院審酌結果
    ，認該證據資料製作時之情況，尚無違法不當及證明力明顯
    過低之瑕疵，以之作為證據應屬適當，依上開規定，認該等
    供述證據均具證據能力。又卷內之文書證據，亦無刑事訴訟
    法第159條之4 之顯有不可信之情況與不得作為證據之情形
    ，本院審酌上開證據資料製作時之情況，尚無違法不當及證
    明力明顯過低之瑕疵，亦認為以之作為證據應屬適當，是依
    刑事訴訟法第159 條至第159 條之5 規定，所引用之卷證所
    有證據，如下揭所示均有證據能力，合先敘明。
貳、認定事實所憑之證據及理由
一、訊據被告林振東固坦承車牌號碼000－000號機車係其所有使
    用且於2年前曾受僱松山瓦斯行擔任瓦斯送貨員之事實，惟
    矢口否認有何加重竊盜犯行，辯稱：案發時我在住家附近之
    網咖店，並沒有前往松山瓦斯行行竊上開財物，監視器畫面
    翻拍照片中之男子並非我本人云云。經查：
  ㈠松山瓦斯行於前揭時、地遭人破壞後門之鐵門後入侵，並竊
    取儲物間已上鎖櫥櫃抽屜內之現金6萬9,047元及上開支票1
    紙等情，業據證人即告訴人黃煒華於警詢及偵查時指訴綦詳
    （見偵卷第31至39頁、第365至366頁），並有瑞興商業銀行
    中華民國107年11月27日瑞興總法字第1070001587號函附遭
    竊支票掛失止付通知書、民事聲請公示催告狀、刑案現場勘
    察報告暨所附刑案現場照片在卷可稽（見偵卷第151至156頁
    、第275至327頁），該情堪以認定。
  ㈡被告於案發當日即107年9月10日晚上7時7分許，身著深色兩
    件式雨衣(上雨衣後方有反光條，雨衣內穿橘色上衣)、穿著
    光條拖鞋、頭戴半罩式深色安全帽(上有mini字樣，安全帽
    內戴著另一頂帽子)，從臺北市○○區○○街000號7樓住家離開
    迄至同日晚上11時6分在臺北市○○區○○○路0段000巷0弄0號附
    近騎乘其所有車牌號碼000-000號機車離去，並於同日晚上1
    1時35分返家乙節，業經被告供承在卷（見偵卷第15頁)，且
    有臺北市政府警察局信義分局竊盜案採證照片及公路監理電
    子閘門在卷可稽（見偵卷第41頁、第157頁），此部分事實
    ，亦堪認定。
  ㈢查松山瓦斯行設有3處監視錄影鏡頭，分別為前方辦公桌及廚
    具商品展區乙節，有卷附刑案現場照片可稽（見偵卷第319
    頁、第321頁）。而行竊者刻意避開監視錄影鏡頭拍攝角度
    ，選定自未裝設監視錄影鏡頭之後門侵入後直接前往存放財
    物之上鎖儲物間行竊，顯見行竊者對於松山瓦斯行內部隔局
    及財物藏放位置十分熟悉，參以儲物間內未呈現翻箱倒櫃或
    物品散落等明顯遭人翻動、搜刮財物之情形，僅有櫥櫃抽屜
    內之現金及支票失竊，有現場照片附卷可佐(見偵卷第299頁
    、第301頁)，行竊者顯亦知悉該瓦斯行將有價值財物置放何
    處，而一般竊嫌無法第一次進入松山瓦斯行即可如此俐落竊
    取財物，自可研判本案竊盜係熟人所為。
  ㈣經比對被告所持用行動電話之門號0000000000號於案發前後
    之雙向通聯紀錄、基地台位置對照圖及案發現場之網路地圖
    （見偵卷第135至136頁、第209至211頁、第169至195頁），
    該門號於107年9月10日顯示基地台之位置分別為：1.21：11
    ：43-21：26：19在臺北市○○○路0段000巷00號。2.21：26：
    19-21：40：29在臺北市○○路0段000號9樓屋頂。3.21：40：
    29-21：55：29在臺北市○○路0段000號16樓。4.22：10：29
    在臺北市○○○路000○000號5樓屋頂。而行動電話之基地台位
    置之相關記錄並非由員警製作，而係由電信公司提供，電信
    公司擷取相關電信門號之基地台位置僅知悉該門號號碼，並
    不知悉該門號實際何人使用，或持有該門號之人涉有何犯嫌
    ，顯無可能偽造相關數據，然被告辯稱：案發當日19時許頭
    戴安全帽出門，步行到臺北市和平東路3段駭客網咖店，大
    約同日晚上10時返家，該期間內均待在網咖店云云，惟又陳
    稱：我平日及案發當天均使用0000000000號門號，未借給他
    人使用等語（見原審易字卷第54頁），是其所辯當晚行蹤與
    其行動電話基地台位置不合，自難採信。反之，依卷附之刑
    案現場照片、臺北市政府警察局信義分局福德街派出所蒐證
    照片(見偵卷第65至89頁)所示：1名頭戴深色棒球帽之男子
    ，於107年9月10日晚上10時11分騎乘自行車行經臺北市○○區
    ○○街000號前，隨即於同日晚上10時21分徒步在松山瓦斯行
    附近徘徊，嗣該名男子於同日晚上10時37分，自松山瓦斯店
    後門破壞鐵製防護條後侵入，監視器畫面顯示行為人頭戴深
    色棒球棒子，身穿橘色雨衣並捲起褲管，穿著反光條拖鞋，
    手持拔釘器直接前往上鎖儲物間挖撬鎖具行竊，得手後隨即
    離去，此行竊者之行動路線恰與被告行動電話之基地台位置
    相合，堪可認定被告係於當晚至告訴人遭竊處所。
  ㈤員警獲報後前往案發現場採證，而在案發場所之後門外側門
    板及上下方遭挖撬之防護條表面採集可疑檢體送鑑驗結果檢
    出之DNA-STR型別與被告之DNA-STR型別相符等節，有臺北市
    政府警察局108年2月18日北市警鑑字第1076034018號函暨鑑
    定書附卷足參（見偵卷第339至345頁)，益徵案發現場遭挖
    撬破壞之防護條表面及鐵門上方及下方遭外力扳開之防護條
    均遺留被告觸碰之痕跡。又觀諸該鐵門外側附有手把，內側
    鎖頭未遭破壞，被告雖抗辯曾在松山瓦斯行工作，上開物體
    跡證係上班時所碰觸遺留等語，惟查，一般進出該門之使用
    者，僅需觸碰門把或是從內扳動鎖頭即可開啟該門，然被告
    之DNA-STR型別遺留在遭破壞之防護條上，顯非員工上下班
    會觸碰之處，被告上開所辯，與常情有違，難以採信。
  ㈥復查行竊者侵入松山瓦斯行後不到10分鐘即得手財物逃離，
    隨即頭戴深色棒球帽、身穿橘色雨衣於同日晚上10時48分在
    臺北市○○區○○○路00號搭乘車牌號碼000-0000號計程車離去
    ，在臺北市○○路0段00號下車，步行至臺北市○○路0段00號前
    ，再將身上連身式橘黑色之雨衣脫下拿在手中，並隨手棄置
    在紅磚牆上，行竊者身著深色兩件式雨衣(上雨衣後方有反
    光條)、雨衣內穿橘色上衣及反光條拖鞋，再往臺北市基隆
    路方向步行3分鐘後，在臺北市○○路○○○○路○○○○0○○○○○○○○○○
    號碼000-00號計程車離去，隨後於同日晚上11時05分許在臺
    北市○○○路0段000巷0弄0號前下車，再騎乘被告所有之車牌
    號碼000-000號離去(見偵卷第157頁)。而警方以車追人，透
    過2部計程車之不間斷連續截圖畫面追查出從臺北市中坡南
    路搭乘第1部曾賢明所駕駛上開計程車上車至下車後，再轉
    搭另1部由官錦齊所駕駛上開計程車下車之人與騎乘上開機
    車之人確屬同一人各節，有臺北市政府警察局信義分局福德
    街派出所蒐證照片(附公家監視器、店家監視器、計程車駕
    駛提供之行車紀錄器截圖，見偵卷第65至89頁)、證人即到
    場處理竊案之員警張銘文、汪沛綸之職務報告(見偵卷第105
    頁)、證人張銘文、汪沛綸於偵查時之證述(偵卷第371至374
    頁)、臺北市政府警察局信義分局訪查計程車駕駛官錦齊之
    紀錄表(見偵卷第57頁、第59頁)、臺北市政府警察局信義分
    局訪查計程車駕駛曾賢明紀錄表(見偵卷第61頁、第63頁)、
    嫌疑人接續搭乘2台計程車之行車路線圖(見偵卷第91頁)在
    卷可參。被告雖自承於同日晚上11時05分許在臺北市○○○路0
    段000巷0弄0號騎乘自己所有上開機車之事實，惟辯稱未曾
    出現在松山瓦斯行及未曾搭乘計程車上、下車云云，顯與上
    開監視器畫面翻拍照片及行動電話基地台位置不符，不足採
    信。
  ㈦本件被告於偵查中曾接受測謊，就「107年9月10日晚間有無
    進入松山瓦斯行竊取財物」，及「監視器畫面中手拿拔釘器
    正在松山瓦斯行內行竊之人是否為被告本人」之問題，雖回
    答「沒有」，但鑑定結果係顯示不實反應，有法務部調查局
    中華民國108年2月21日調科參字第10803126130號測謊鑑定
    書在卷可稽（見偵卷第239至261頁），更足以證明，被告上
    開所辯，純屬飾卸之詞。
二、綜上所述，被告前揭所辯，係事後卸責之詞，不足採信。本
    案事證明確，被告犯行堪以認定，應予依法論科。
參、論罪
一、按行為後法律有變更者，適用行為時之法律，但行為後之法
    律有利於行為人者，適用最有利於行為人之法律，刑法第2
    第1項定有明文。查被告行為後，刑法第321條第1項業於108
    年5月29日修正公佈，自108年5月31日施行。修正前刑法第3
    21條第1項規定：「犯竊盜罪而有下列情形之一者，處6月以
    上5年以下有期徒刑，得併科新臺幣10萬元以下罰金」；修
    正後則規定「犯前條第1項、第2項之罪而有下列情形之一者
    ，處6月以上5年以下有期徒刑，得併科50萬元以下罰金」，
    比較新舊法結果，就罰金刑部分，依刑法施行法第1條之1第
    1項規定，修正後之罰金刑，由10萬元提高為50萬元，並未
    較有利於被告，依刑法第2條第1項前段規定，自應適用行為
    時即修正前刑法第321條第1項規定。
二、次按住宅原屬建築物之一種，然因刑法第321條第1項第1款
    將住宅與建築物為併列之規定，故二者之概念仍有予以區別
    必要，前者指人類日常住居生活作息之場所，後者指住宅以
    外上有屋面，周有門壁，足蔽風雨，供人出入，且定著於土
    地之工作物而言，一般商店如同時兼作營業人居住為其生活
    起居場所之複合式使用，且監督權係屬同一，可認屬住宅，
    然若僅供作營業場所而非兼充住宅使用，則係住宅以外之建
    築物，最高法院98年度台上字第1642號刑事判決可資參照。
    經查，被告行竊地點松山瓦斯行為店面，業據告訴人陳稱在
    卷（見偵卷第31至38頁)，足見該地點僅供營業使用，揆諸
    前揭判決意旨，自屬刑法第321條第1項第1款所規定「建築
    物」無疑。再按刑法第321條第1項第2款規定將「門扇」、
    「牆垣」、「其他安全設備」並列，所謂「門扇」應專指門
    戶而言，指分隔住宅或建築物內外之出入口大門而言。又前
    開法條所謂毀越，係指毀損「或」踰越，兩者係屬不同之行
    為態樣，不必同時兼具亦能符合該款之加重構成要件，且「
    越」係指踰越而言，如係從門走入或開鎖啟門入室，均不得
    謂為踰越門扇。查被告破壞松山瓦斯行後門防火巷之鐵門侵
    入後行竊，揆諸前揭意旨，被告所為該當毀越門扇竊盜罪。
    末按刑法第321條第1項第3款之攜帶兇器竊盜罪，係以行為
    人攜帶兇器竊盜為其加重條件，此所謂兇器，其種類並無限
    制，凡客觀上足對人之生命、身體、安全構成威脅，具有危
    險性之兇器均屬之，且祇須行竊時攜帶此種具有危險性之兇
    器為已足，並不以攜帶之初有行兇之意圖為必要（最高法院
    79年臺上字第5253號判例意旨參照）。查被告係以拔釘器撬
    開鐵欄杆之方式進入松山瓦斯行，是其既可用以拆卸鐵欄杆
    ，足認其質地堅硬，在客觀上係可供為傷人生命、身體之器
    械，雖未扣案，然顯為具有危險性之兇器無疑。核被告所為
    ，係犯修正前刑法第321條第1項第1款、第2款、第3款之攜
    帶凶器毀越門扇侵入建築物竊盜罪。
三、至被告前因施用毒品案件，經原審法院以107年度審簡字第2
    67號判決判處有期徒刑5月確定，於107年4月30日易科罰金
    執行完畢，有本院被告前案紀錄表附卷可參，其受徒刑之執
    行完畢，5年以內故意再犯本件有期徒刑以上之罪，固為累
    犯，惟前案係犯施用毒品案件與本案所犯加重竊盜之犯罪類
    型、行為態樣及侵害法益均不同，且並無證據足認被告有何
    特別重大惡性或對刑罰反應力薄弱之情，本院審酌累犯規定
    所欲維護法益之重要性、防止侵害之可能性及事後矯正行為
    人之必要性，綜合斟酌各項情狀，認被告本件犯行對照本案
    罪名之法定刑而言，其罪刑應屬相當，並無加重最低法定本
    刑之必要，爰裁量不依刑法第47條第1項規定加重最低本刑
    。
肆、駁回上訴之理由
一、原審以被告犯行明確，援引修正前刑法第321條第1項第1款
    、第2款、第3款，並審酌被告正值青壯，不思以正當手段獲
    取財物，利用受僱在松山瓦斯行之職務之便，熟悉案發現場
    之環境，而恣意竊取告訴人之財物，足見其欠缺尊重他人財
    產權利之觀念，且被告曾有竊盜前科經法院論罪科刑等情，
    卻仍不知警惕檢束，且未賠償告訴人損失，犯後態度不佳，
    暨其自陳智識程度為高中畢業、未婚、在工地上班及家庭經
    濟狀況勉持等一切情狀（見原審易字卷第76頁），量處有期
    徒刑10月。並就沒收部分以：被告竊得之現金6萬9,047元，
    雖未扣案，仍為被告之犯罪所得，應依法宣告沒收，於全部
    或一部不能沒收或不宜執行沒收時，追徵其價額；至未扣案
    之上開支票1紙，經告訴人辦理掛失止付，已欠缺刑法上之
    重要性，不予宣告沒收。核其認事用法俱無違誤，量刑及沒
    收亦屬妥適。
二、被告上訴猶執詞否認犯罪，然其所執各項辯解不可採信之理
    由，均已詳述如前，又被告未返還告訴人任何款項，量刑事
    由亦無任何改變，被告提起上訴並無理由，應予駁回。
據上論斷，應依刑事訴訟法第368條，判決如主文。
本案經檢察官張靜薰提起公訴，檢察官蔡名堯到庭執行職務。
中　　華　　民　　國　　109 　年　　7 　　月　　29　　日
                  刑事第八庭    審判長法　官  陳世宗
                                      法　官  吳勇毅
                                      法　官  呂寧莉
以上正本證明與原本無異。
不得上訴。
                                      書記官  賴資旻
中　　華　　民　　國　　109 　年　　7 　　月　　29　　日